【裁判字號】    97,交聲,378
【裁判日期】    980204
【裁判案由】    違反道路交通管理處罰條例
【裁判全文】
臺灣宜蘭地方法院交通事件裁定         97年度交聲字第378號
移送  機關  交通部公路總局臺北區監理所宜蘭監理站
異  議  人
即受處分人  甲○○
上列受處分人因違反道路交通管理處罰條例案件，對於交通部公
路總局臺北區監理所宜蘭監理站於民國97年12月2日所為之宜監
字第裁43-ZIE006371號裁決處分，聲明異議，本院裁定如下：
    主  文
原處分撤銷。
甲○○汽車駕駛人，汽車行駛於高速公路，行車速度超過規定之
最高速限，處罰鍰新臺幣伍仟元，並記違規點數壹點。
    理  由
一、原處分機關係以：異議人即受處分人甲○○於民國97年8月2
    日13時27分，駕駛車牌號碼2327-TN號自用小客車，以時速
    143公里，行經國道5號高速公路南向37.3公里，超過速限90
    公里，經內政部警政署國道公路警察局第九警察隊蘇澳分隊
    警員逕行舉發。嗣經原處分機關依道路交通管理處罰條例第
    33條第1項第1款規定，裁處新臺幣（下同）5,000元罰鍰。
二、聲明異議意旨略以：依據內政部警政署國道公路警察局全球
    資訊網所公布國道5號高速公路之固定式及移動式測速照相
    地點並無國道5號高速公路南向37.3公里，且舉發單位未先
    行警告即逕行舉發，雖內政部警政署國道公路警察局第九警
    察隊函覆於國道5號高速公路南向36.74公里處設有移動式「
    前有測速照相」告示牌，但異議人當時並沒有看到該警告標
    誌，至於國道5號高速公路南向34.5公里處設置之「前有測
    速照相」標誌，該標誌設置距離不符合道路交通管理處罰條
    例第7條之2第3項之規定，為此聲明異議，請求撤銷原處分
    等語。
三、按汽車行駛高速公路及快速公路，應依速限標誌指示，高速
    公路及快速公路交通管制規則第5條第1項前段定有明文。又
    汽車行駛於高速公路、快速公路或設站管制之道路，不遵使
    用限制、禁止、行車管制及管理事項之管制規則而有行車速
    度超過規定之最高速限或低於規定之最低速限者，處汽車駕
    駛人3000元以上6000元以下罰鍰，並予記違規點數1點，道
    路交通管理處罰條例第33條第1項第1款、第63條第1項第1款
    復有明定。次按汽車駕駛人之行為經以科學儀器取得證據資
    料證明其行為違規，當場不能或不宜攔截製單舉發者，得逕
    行舉發；科學儀器應採固定式，並定期於網站公布其設置地
    點，但汽車駕駛人之行為屬行車速度超過規定之最高速限者
    ，不在此限；對於行車速度超過規定之最高速限之違規行為
    ，採用固定或非固定式科學儀器取得證據資料證明者，於高
    速公路、快速公路須至少於300公尺前，明顯標示之，同條
    例第7條之2第1項第7款、第2項第9款及第3項亦分別定有明
    文。
四、經查：
  (一)異議人甲○○於97年8月2日13時27分，駕駛車牌號碼2327-T
    N號自用小客車，行駛於高速公路，不遵行車管制規定，在
    最高速限為時速90公里之國道5號高速公路南向37.3公里處
    ，以時速143公里之速度超速行駛，經內政部警政署國道公
    路警察局第九警察隊蘇澳分隊警員以檢定合格之雷射測速儀
    照相後逕行舉發之事實，為異議人所不爭執，並有內政部警
    政署國道公路警察局舉發違反道路交通管理事件通知單1張
    、內政部警政署國道公路警察局第九警察隊97年12月26日公
    警九交字第0970908208號函覆經濟部標準檢驗局雷射測速儀
    檢定合格證書1張、內政部警政署國道公路警察局第九警察
    隊97年12月18日公警九交字第0970907999號函覆採證照片1
    張在卷可稽，是異議人於上開時、地，駕駛汽車行駛高速公
    路速度超過規定最高速限53公里之違規行為，堪以認定。
  (二)異議人雖辯稱：本件雷射測速儀設置地點未依法於網站公布
    等語。惟依上開道路交通管理處罰條例第7條之2第2項第9款
    規定，「以科學儀器取得證據資料證明其行為違規」之情形
    ，原則該科學儀器之設置應「採固定式，並定期於網站公布
    其設置地點」；但有「行車速度超過規定之最高速限或低於
    規定之最低速限」之例外情形時，相關科學儀器之設置則不
    限制須「採固定式，並定期於網站公布其設置地點」，此係
    就該條文之文義解釋所得之當然結果，故異議人仍執前詞置
    辯，顯不足採。
  (三)又異議人辯稱：舉發單位未先行警告即逕行舉發，警告標誌
    設置距離不符合道路交通管理處罰條例第7條之2第3項之規
    定等語。然查：
  1.按駕駛人駕駛汽車，應遵守道路交通標誌、標線、號誌之指
    示，並服從交通指揮人員之指揮，道路交通安全規則第90條
    定有明文。由此規定可知，汽車駕駛人駕駛汽車行駛於道路
    ，本有依照速限標誌於最高速限內行駛之注意義務，且此注
    意義務不因有無設置警告標誌而異。另觀諸道路交通管理處
    罰條例第7條之2第3項之立法意旨，一方面在於提醒汽車駕
    駛人如未依行車速率限制行駛，將有受罰之可能，使駕駛人
    自動遵守速限行駛，達到依行車速限駕駛進而維護行車安全
    之最大效益；另一方面則是考量駕駛人超速駕駛時，須有足
    夠之緩衝距離進行減速，以避免緊急煞車行為反而造成交通
    事故，故立法者考量車輛在一般道路與高速公路之行車速度
    ，分別規範至少於100公尺、300公尺前設置警告標誌之規定
    ，作為緩衝距離。是既已明文規定「至少」，即表示立法者
    係以100公尺、300公尺為最低之距離限制，使駕駛人有足夠
    之時間反應及注意。因此，舉發單位於高速公路在採證地點
    前方300公尺或大於300公尺處設置警告標誌，而可供駕駛人
    反應之合理距離，均符合道路交通管理處罰條例第7條之2第
    3項規定意旨，並非謂警告標誌一定要不偏不倚的設置在採
    證地點前方300公尺始屬適法。
  2.而異議人於97年8月2日13時27分，駕駛車牌號碼2327-TN號
    自用一般小客車行經國道5號高速公路南向37.3公里處，因
    超速違規，為警逕行舉發，舉發單位即內政部警政署國道公
    路警察局第九警察隊蘇澳分隊於當時在國道5號高速公路南
    向36.74公里處路肩設置有移動式「前有測速取締」之臨時
    告示牌，且在國道5號高速公路南向34.5公里處路肩設置有
    固定式「限速90公里」及「前有測速照相」之警告標誌，而
    上開警告標誌前方均無遮蔽物，應已明顯到車輛駕駛人在適
    當距離內得以清楚辨認，此有內政部警政署國道公路警察局
    第九警察隊97年9月30日公警九交字第0970974139號函1份、
    內政部警政署國道公路警察局第九警察隊97年12月26日公警
    九交字第0970908208號函覆照片2張在卷足憑，可證舉發單
    位已於本件採證地點即國道5號高速公路南向37.3公里之前
    方0.56公里、2.8公里處，分別設置上開明顯警告標誌，是
    警告標誌與測速科學儀器設置地點之距離並未違背前揭道路
    交通管理處罰條例所設「至少於300公尺前，明顯標示」之
    規定。
  3.縱異議人於違規當時未見國道5號高速公路南向36.74公里處
    路肩設置有移動式「前有測速取締」之告示牌，然異議人亦
    自承知悉國道5號高速公路南向34.5公里處路肩設置有「限
    速90公里」、「前有測速照相」之警告標誌，而該標誌已明
    確告知異議人應依道路速限標誌行駛，如未依行車速率限制
    行駛，將有受罰之可能，且該標誌與異議人遭雷射測速儀照
    相舉發之國道5號高速公路南向37.3公里處，相距2.8公里，
    其間距離並非甚遠，以該處速限90公里之行車速度，在看到
    警告標誌後約3分鐘即抵達測速地點，除提供異議人合理之
    反應距離外，異議人於該時間內對於先前所見之警告標誌尚
    可保有相當之注意，況參照前揭說明，異議人於道路駕駛時
    ，本即應隨時於速限內行駛，並非係在見有警告標誌及測速
    裝置時始減速於速限內行駛。
  4.綜上所述，本件舉發單位已於採證地點至少300公尺前設置
    明顯警告標誌，且測速科學儀器設置位置並非過遠，應仍在
    一般道路使用者對該警告標誌反應及注意之範圍內，難認警
    員採證有何不法，異議人仍執前詞置辯，顯不足採。
五、從而，本件異議人確有上開違規行為，足堪認定，其所辯為
    無理由。原處分機關援引道路交通管理處罰條例第33條第1
    項第1款規定裁處異議人罰鍰5,000元，依法固屬有據。惟原
    處分漏未依同條例第63條第1項第1款規定併記違規點數1點
    ，尚有未合，是本件異議雖無理由，惟原處分機關所為之處
    分既有上述不當，仍屬無可維持，自應由本院撤銷原處分，
    並自為裁定如主文第2項所示，以資適法。
六、據上論結，應依道路交通管理處罰條例第87條第2項、道路
    交通案件處理辦法第20條前段，裁定如主文。
中    華    民    國    98    年    2     月    4    日
                  交通法庭法  官  蘇錦秀
以上正本證明與原本無異。
如不服本裁定，應於裁定送達後5日內，向本院提出抗告狀。（
應附繕本）
                          書記官  劉晨輝
中    華    民    國    98    年    2     月    4     日


司法院資訊處製作；財團法人民間司法改革基金會備份。
